臺北高等行政法院判決
　　　　　　　　　　　　　　　　　　 96年度簡字第00214號
原　　　告　甲○○
訴訟代理人　乙○○
被　　　告　臺北縣政府稅捐稽徵處
代　表　人　丙○○（處長）
上列當事人間因地價稅事件，原告不服臺北縣政府中華民國96年
1 月3 日北府訴決字第0950546964號（案號：00000000號）訴願
決定，提起行政訴訟。本院判決如下：
　　主  文
原告之訴駁回。
訴訟費用由原告負擔。
　　事  實
一、事實概要：
    緣原告所有坐落臺北縣五股鄉○○段水碓小段282 地號持分
    480/100000土地，係於民國（下同）93年10月1 日向原土地
    所有權人中華民國（管理者：內政部營建署）買賣登記取得
    。原告未依土地稅法第41條規定於94年地價稅開徵40日（即
    94年9 月22日）前申請按自用住宅用地稅率課徵地價稅，迄
    94年11月28日始提出適用優惠稅率之申請，被告機關所屬新
    莊分處遂准自95年起按自用住宅用地稅率課徵地價稅，惟94
    年系爭土地之地價稅仍按一般用地稅率課徵計新台幣（下同
    ）5,104 元。原告不服，申請復查，未獲變更，提起訴願遭
    決定駁回，遂提起本件行政訴訟。
二、兩造聲明：被告機關就原告所有系爭土地按一般用地稅率課
    徵94年地價稅計5,104 元，是否適法？
    (一)原告聲明求為判決：
      1.訴願決定及原處分，均撤銷；併請求被告機關應加計利
        息，退還原告之前先行繳納一半稅額1,352元。
      2.訴訟費用由被告負擔。
  　(二)被告聲明求為判決：1.駁回原告之訴。
                        2.訴訟費用由原告負擔。
三、兩造之爭點：
　　(一)原告主張之理由：
      原告乃奉公守法之公民，深知納稅為國民應盡義務，但本
      來1 年之自用住宅（國宅）地價稅依法為千分之二稅率，
      被告機關竟違法按一般用地千分之十超徵5,104 元，嚴重
      違法；其課稅理由錯誤，訴願機關怠忽職守，對違法超徵
      之事，隻字不提；稅捐稽徵機關本應依法自行行使，不須
      當事人提出申請，應一律按千分之二徵稅，爰請求判決撤
      銷訴願決定及原處分；併請求被告機關應加計利息，退還
      原告之前先行繳納一半稅額1,352 元。
　(二)被告主張之理由：
      1.按土地稅法第9 條規定：「本法所稱自用住宅用地，指
        土地所有權人或其配偶、直系親屬於該地辦竣戶籍登記
        ，且無出租或供營業用之住宅用地。」同法第17條第1
        、2 項規定：「合於左列規定之自用住宅用地，其地價
        稅按千分之二計徵：一、都市土地面積未超過3 公畝部
        分。二、非都市土地面積未超過7 公畝部分。國民住宅
        及企業或公營事業興建之勞工宿舍，自動工興建或取得
        土地所有權之日起，其用地之地價稅，適用前項稅率計
        徵。」第41條第1 項規定：「依第17條…規定，得適用
        特別稅率之用地，土地所有權人應於每年（期）地價稅
        開徵40日前提出申請，逾期申請者，自申請之次年期開
        始適用。前已核定而用途未變更者，以後免再申請。」
      2.查本案系爭土地原土地所有權人為中華民國（管理者：
        內政部營建署），原告係於93年10月1 日買賣登記取得
        所有權，因原告未依土地稅法第41條規定於94年地價稅
        開徵40日（即94年9 月22日）前申請按自用住宅用地特
        別稅率課徵地價稅，迄94年11月28日始提出是項申請，
        被告機關所屬新莊分處遂准自95年起按自用住宅用地特
        別稅率課徵地價稅，惟94年系爭土地之地價稅仍按一般
        用地稅率課徵計5,104 元，於法並無違誤。
      3.原告主張系爭土地應有土地稅法第17條第2 項規定：「
        國民住宅……，自動工興建或取得土地所有權之日起，
        其用地之地價稅，適用前項稅率計徵。」之適用，而無
        須申請云云。惟查同法施行細則第12條第1項第1款規定
        ：「土地所有權人，申請適用本法第17條第2 項特別稅
        率計徵地價稅者，應填具申請書，並依左列規定，向主
        管稽徵機關申請核定之。一、國民住宅用地：其屬政府
        直接興建者，檢附建造執照影本或取得土地所有權證明
        文件。其屬貸款人民自建或獎勵投資興建者，檢附建造
        執照影本及國民住宅主管機關核准之證明文件。」是以
        國民住宅用地依上開施行細則之規定，其若適用特別稅
        率仍應主動提出申請。系爭土地原為眷村經政府改建為
        國民住宅，因係政府興建，自政府興建至興建完成後移
        轉產權前，政府亦須提出申請始有土地稅法第17條第2
        項規定之適用。至於興建完成後政府移轉產權與人民，
        人民則無土地稅法第17條第2 項規定之適用，如欲適用
        特別稅率者，人民仍應依土地稅法第41條規定提出申請
        。因此，並非買受國民住宅者，均為自用住宅之使用，
        縱令設籍並符合土地稅法第9 條規定無出租或供營業使
        用，土地所有權人仍應主動於法定期間內向主管稽徵機
        關提出申請，經核准後始有特別稅率課徵地價稅之適用
        。是原告之主張，顯係誤解法令。
      4.綜上所陳，原告之訴應認為無理由，請駁回原告之訴。
    理  由
一、本件被告補徵系爭土地94年度地價稅計5,104 元，原告不服
    請求撤銷，併請求被告機關應加計利息，退還原告之前先行
    繳納一半稅額1,352 元；核其爭訟標的數額在20萬元以下（
    司法院曾依行政訴訟法第219 條第2 項之規定，將行政訴訟
    法第229 條第1 項之簡易案件金額提高為20萬元，並自93年
    1 月1 日起施行），應依簡易訴訟程序進行之，先予明。
二、按「本法所稱自用住宅用地，指土地所有權人或其配偶、直
    系親屬於該地辦竣戶籍登記，且無出租或供營業用之住宅用
    地。」、「合於左列規定之自用住宅用地，其地價稅按千分
    之二計徵：1 、都市土地面積未超過3 公畝部分。2 、非都
    市土地面積未超過7 公畝部分。」、「國民住宅及企業或公
    營事業興建之勞工宿舍，自動工興建或取得土地所有權之日
    起，其用地之地價稅，適用前項稅率計徵。」為土地稅法第
    9 條及第17條第1 、2 項分別規定甚明；次按「依第17條…
    規定，得適用特別稅率之用地，土地所有權人應於每年（期
    ）地價稅開徵40日前提出申請，逾期申請者，自申請之次年
    期開始適用。前已核定而用途未變更者，以後免再申請。」
    土地稅法第41條第1 項亦有明文。
三、本件原告所有坐落臺北縣五股鄉○○段水碓小段282 地號持
    分480/100000土地，經被告機關所屬新莊分處按一般用地稅
    率課徵94年度之地價稅5,104 元；原告不服，申請復查，未
    獲變更，提起訴願遭決定駁回，循序起訴意旨略以：自用住
    宅（國宅）地價稅依法為千分之二之稅率，被告機關竟違法
    按一般用地千分之十稅率課徵5,104 元，嚴重違法，其課稅
    理由錯誤，訴願機關怠忽職守，對違法超徵之事，隻字不提
    ；稅捐稽徵機關本應依法自行行使，不須當事人提出申請，
    應一律按千分之二徵稅，爰請求判決撤銷訴願決定及原處分
    ；併請求被告機關應加計利息，退還原告之前先行繳納一半
    稅額1,352元云云。
四、查系爭土地原土地所有權人為中華民國（管理者：內政部營
    建署），原告係於93年10月1 日買賣登記取得所有權，因原
    告未於94年地價稅開徵40日（即94年9 月22日）前申請按自
    用住宅用地特別稅率課徵地價稅，迄94年11月28日始提出是
    項申請，被告機關乃按一般用地稅率核課系爭土地94年度之
    地價稅各情，有土地所有權狀、地價稅自用住宅用地申請書
    、地籍地價資料電傳資訊服務系統資料、地價稅額繳款書、
    地價稅課稅明細表附原處分卷內可稽；是被告機關所屬新莊
    分處就94年系爭土地之地價稅仍按一般用地稅率課徵計5,10
    4 元，並無不合。
五、原告雖以前情據為爭執，惟查土地稅法第17條第2 項係規定
    ：「國民住宅……，自動工興建或取得土地所有權之日起，
    其用地之地價稅，適用前項稅率計徵。」同法施行細則第12
    條第1 項第1 款復規定：「土地所有權人，申請適用本法第
    17條第2 項特別稅率計徵地價稅者，應填具申請書，並依左
    列規定，向主管稽徵機關申請核定之。1 、國民住宅用地：
    其屬政府直接興建者，檢附建造執照影本或取得土地所有權
    證明文件。其屬貸款人民自建或獎勵投資興建者，檢附建造
    執照影本及國民住宅主管機關核准之證明文件。」是以國民
    住宅用地依上開施行細則之規定，其若適用特別稅率仍應依
    土地稅法第41條規定提出申請。並非買受國民住宅者，均為
    自用住宅之使用；縱令設籍並符合土地稅法第9 條規定無出
    租或供營業使用，土地所有權人仍應主動於每年（期）地價
    稅開徵40日前提出申請，如逾期申請者，自申請之次年期開
    始適用；本件原告未於94年度地價稅開徵40日（94年9 月22
    日）前提出申請，迄94年11月28日始提出是項申請，被告機
    關所屬新莊分處遂准自95年起按自用住宅用地稅率課徵地價
    稅，惟94年系爭土地之地價稅仍按一般用地稅率課徵計5,10
    4 元，並無違誤；復查及訴願決定，遞予維持，亦無不合；
    原告訴請撤銷，併請求被告機關應加計利息，退還原告之前
    先行繳納一半稅額1,352 元，為無理由，應予駁回。又本件
    係適用簡易訴訟程序，爰不經言詞辯論逕為判決。
據上論結，本件原告之訴為無理由，爰依行政訴訟法第233 條第
1 項 、第98條第3 項前段，判決如主文。
中　　華　　民　　國　　96　　年　　7　　月　　18　　日
                    第六庭法　官　許瑞助
上為正本係照原本作成。
本件以訴訟事件所涉及之法律見解具有原則性者為限，始得於本
判決送達後20日內向本院提出上訴狀並表明上訴理由，如已於本
判決宣示後送達前提起上訴者，應於判決送達後20日內補具上訴
理由（均按他造人數附繕本），且經最高行政法院許可後方得上
訴。
中　　華　　民　　國　　96　　年　　7　　月　　18　　日
                          書記官  吳芳靜
